臺灣臺中地方法院民事裁定
110年度抗字第299號
抗  告  人  王菁華  
相  對  人  華南商業銀行股份有限公司

法定代理人  張振芳  

上列當事人間聲請拍賣抵押物事件，抗告人對於民國110年11月1
0日本院司法事務官所為第一審之裁定（110年度司拍字第297號
）提起抗告，本院裁定如下：
    主  文
抗告駁回。
抗告程序費用新臺幣壹仟元由抗告人負擔。
    理  由
一、按抵押權人於債權已屆清償期而未受清償者，得聲請法院拍
    賣抵押物，就其賣得價金而受清償，民法第873條第1項定有
    明文；又抵押權經設定登記後，債權人因債務屆滿未受清償
    ，依民法第873條第1項之規定，即得聲請法院拍賣抵押物，
    如對於此項法律關係有爭執時，亦應由有爭執之人提起訴訟
    ，以求解決，不得僅依抗告程序聲明其有爭執，並據為廢棄
    拍賣裁定之理由（最高法院51年台抗字第269號判例意旨參
    照），是拍賣抵押物准許強制執行之裁定，係屬非訟事件，
    為裁定之法院僅就抵押權人所提出之他項權利證明書、抵押
    權設定契約書、借款契約書、土地及建物登記謄本等為形式
    上之審查，無從審酌屬於實體上法律關係之事由；而抗告法
    院就拍賣抵押物裁定准予強制執行之抗告事件，亦應僅為形
    式審查，不得審酌抗告人所爭執之實體事項，合先敘明。
二、本件相對人主張債務人即抗告人於民國99年1月20日起，陸
    續以其所有如附表所示之不動產，設定新臺幣（下同）480
    萬元、288萬元、264萬元之最高限額抵押權，擔保其對相對
    人現在（包括過去所負現在尚未清償）及將來在抵押權設定
    契約書所定最高限額內所負之債務，包括借款、透支、貼現
    、買入光票、墊款、承兌、委任保證、開發信用狀、進出口
    押匯、票據、保證、信用卡契約、應收帳款承購契約、衍生
    性金融商品交易契約及特約商店契約，並經登記在案。嗣抗
    告人於99年1月29日起，陸續向聲請人借款400萬元、200萬
    元、100萬元、70萬元，並約定相關利息及違約金，抗告人
    應按月平均攤還本息，如未按期攤還本息時，即喪失期限之
    利益，應立即全部償還。因抗告人自110年5月起即未依約繳
    納本息，尚欠本金共5,176,949元及相關利息、違約金，依
    貸款契約之約定，上開債務視為到期，為此聲請拍賣抵押物
    ，並提出土地及建物登記謄本、抵押權設定契約書、他項權
    利證明書、貸款契約及增補契約暨申請書、擔保物提供人同
    意書、貸放明細資料、催告函及收件回執等件為證（原審卷
    第15頁至第123頁），原審爰據以裁定准許相對人拍賣抵押
    物之聲請。
三、抗告意旨略以：抗告人於110年11月3日上午至臺中市警察局
    第六分局收受本院非訟中心函文，並遵期於7日內具狀陳述
    意見，同時檢附繳清累欠房貸款項匯款證明，是原裁定認抗
    告人未表示意見等語，與事實不符，且原審未待抗告人表示
    意見，即准予拍賣抗告人之不動產，影響抗告人權益甚鉅等
    語。並聲明：原裁定廢棄。
四、經查，上開貸款契約既已載明債務人任何一宗債務不依約清
    償本金時，視為全部到期（原審卷第64、74、88、103頁）
    ，抗告人亦不爭執未依約償還債務，堪認相對人於110年10
    月22日聲請本件拍賣抵押物裁定時，債權已屆清償期，至抗
    告人以其已補繳積欠款項為由，認相對人不得聲請本件拍賣
    抵押物，核屬實體事項之爭執，揆諸前揭說明，尚非本件非
    訟事件之抗告程序所得審究，如有爭執，應由抗告人另依民
    事訴訟程序尋求救濟。又本件相對人既已提出他項權利證明
    書等件為證，應認其實行系爭抵押權之形式要件已具備，原
    裁定准許相對人拍賣抵押物之聲請，核無不合，縱抗告人上
    開抗告理由屬實，然抗告人是否遵期表示意見，對於本件之
    認定並無影響，原審未待抗告人陳述意見即裁定准予拍賣抵
    押物雖有未當，然結論並無不合，是抗告人執前詞求予廢棄
    原裁定，為無理由，應予駁回。
五、對於非訟事件，依法應由關係人負擔費用者，法院裁定命關
    係人負擔時，應一併確定其數額，非訟事件法第24條第1項
    定有明文。爰依法確定本件抗告程序費用額如主文第2項所
    示。
六、據上論結，本件抗告為無理由，依非訟事件法第46條、第21
    條第2項、第24條第1項，民事訴訟法第495條之1第1項、第
    449條第1項、第95條、第78條，裁定如主文。 
中　　華　　民　　國　　110 　年　　12　　月　　3 　　日
                  民事第六庭  審判長法  官  陳學德
                                    法  官  夏一峯
                                    法  官  楊雅婷
正本係照原本作成。
如不服本裁定，僅得於收受本裁定正本送達後10日內，以適用法
規顯有錯誤為理由，向本院提出再抗告狀（須附繕本1份及繳納
再抗告裁判費新台幣1,000元）。
中　　華　　民　　國　　110 　年　　12　　月　　3 　　日
                                    書記官  謝其任
附表：
編  號 土　　　　　地　　　　　坐　　　 　 落　　     面　　積 權  　利  範　  圍  市 鄉鎮市區 　段　 小段   地　　號 平方公尺  １ 臺中 西屯區 惠順  65 610.08 10000分之405 2 臺中 西屯區 惠順  65-3 58.61 全部 

編    號  建號 基  地  坐  落 -------------- 門  牌  號  碼 建築式樣主要材  料及房屋層數 建物面積（平方公尺）　　  權利      範圍     樓 層 面 積  合　　計 附屬建物主要建築材料及用途  １ 77 臺中市○○區○○段00○0000地號土地 住房、樓梯間；鋼筋混凝土造；003層 一層45.41 二層45.41 三層45.41 屋頂突出物13.99 合計150.22 花台1.94 雨遮1.32 全部   臺中市○○區○○路000○0號     共同使用部分：臺中市○○區○○段00○號、面積1650.97平方公尺、權利範圍24分之1